【裁判字號】    97,抗,335
【裁判日期】    971231
【裁判案由】    拍賣抵押物
【裁判全文】
臺灣板橋地方法院民事裁定               97年度抗字第335號
抗  告  人  乙○○
相  對  人  甲○○
                        之6
上列抗告人與相對人甲○○間因拍賣抵押物事件，對於中華民國
97年11月20日本院97年度拍字第2282號裁定提起抗告，本院裁定
如下：
    主  文
抗告駁回。
抗告程序費用新臺幣壹仟元由抗告人負擔。
    理  由
一、按扺押權人，於債權已屆清償期而未清償者，得聲請法院拍
    賣抵押物，就其賣得價金而受清償；民法第873 條第1 項定
    有定有明文。是抵押權人依此項規定聲請拍賣抵押物係屬非
    訟事件，法院所為准駁之裁定，無確定實體法上法律關係存
    否之性質，於債權及抵押權之存否無既判力，故袛須其抵押
    權已經依法登記，且債權已屆清償期而未受清償，法院即應
    為准許拍賣抵押物之裁定，而對於此項法律關係有爭執之人
    ，為求保護其權利，不妨提起訴訟，以求解決，不得僅依抗
    告程序聲明其爭執，並據為廢棄拍賣裁定之理由（最高法院
    51年10月8 日民刑庭總會決議(三)參照）。
二、本件相對人於原審聲請意旨略以：抗告人於民國96年8 月1
    日以原裁定附表所示不動產向相對人所負債務之擔保，設定
    本金最高限額新臺幣（下同）3,000,000 元之抵押權，依法
    登記在案。茲抗告人對相對人負債3,000,000 元，已屆清償
    期而未為清償，為此聲請准予拍賣抵押物，並提出他項權利
    證明書、不動產登記簿謄本、抵押權設定契約書、借據等影
    本各1 份為證，原審據以准許相對人拍賣抵押物之聲請，即
    無不當。抗告意旨略稱：上開不動產雖設定最高限額3,000,
    000 元之抵押權，但因相對人另欠債務人黃仁華本票債務70
    0,000 元，抗告人主張抵銷後實欠債務2,300,000 元；又依
    抗告人與債務人黃仁華所立借據載明須待礁溪房屋賣了，始
    能清償，屬附條件之債權，然債務人黃仁華礁溪房屋共有三
    棟，目前僅出售二棟，必須全部出售始能清償，原裁定未察
    竟意以債務人黃仁華已出售其中二棟，即視為已屆清償期，
    而准予拍賣抵押物，於法顯有不合；另因相對人毀損黃仁華
    之車輛，經法院和解由相對人賠償20,000元，經抵銷後只欠
    相對人2,280,000 元，但於97年10月24日以存證信函通知而
    未受領後，已向臺灣臺北地方法院辦理提存完畢，依法已生
    清償之效力，相對人已無權聲請裁定拍賣抵押物，為此求為
    廢棄原裁定，駁回相對人之聲請等語，並提出本票影本及提
    存書影本各1 件為證。
三、惟查，相對人於原審所提出借款人為黃仁華、抗告人為保證
    人之借據影本，係記載：「本人黃仁華拿我兒子乙○○（按
    即抗告人）的房地權狀地址台北縣永和市○○街133 巷26號
    全棟的所有權狀給甲○○（按即相對人）設定抵押借款新台
    幣佰萬元正。等礁溪房屋賣了一定馬上清償。但不可超過
    98年7 月24日之前一定要還清」等語（見原審卷第8 頁），
    可知本件兩造約定之債務清償條件應為「礁溪房屋出售」，
    並非「礁溪房屋全部出售」，故抗告人主張債務人黃仁華之
    礁溪房屋共有三棟，僅出售二棟，必須三棟全部出售清償條
    件始成就，相對人才能聲請拍賣本件抵押物云云，顯非足取
    。至抗告人主張之其餘事項，即其債務是否已因抵銷或提存
    而消滅等節，均屬實體上之爭執事項，應另行提起訴訟，以
    求解決，尚非本件非訟程序可得加以審究。是抗告意旨求為
    廢棄原裁定，為無理由，應予駁回。
四、據上論結，本件抗告為無理由，依非訟事件法第46條、第21
    條第2 項、第24條第1 項，民事訴訟法第495 條之1 第1 項
    、第449 條第1 項、第78條，裁定如主文。
中    華    民    國    97    年    12    月    31    日
              民事第一庭    審判長法  官  李世貴
                                  法  官  許瑞東
                                  法  官  高文淵
正本係照原本作成。
如不服本裁定，僅得於收受本裁定正本送達後10日內，以適用法
規顯有錯誤為理由，向本院提出再抗告狀，（須附繕本一份及繳
納再抗告裁判費新臺幣1,000元），經本院許可後紿可再抗告。
中    華    民    國    97    年    12    月    31    日
                                  書記官  許慧貞


司法院資訊處製作；財團法人民間司法改革基金會備份。
